臺灣高等法院刑事判決　　　　　　　　100年度上易字第414號
上　訴　人
即　被　告　游水生
上列上訴人因違反保護令等案件，不服臺灣桃園地方法院99年度
易字第761號，中華民國99年12月22日第一審判決（起訴案號：
臺灣桃園地方法院檢察署99年度偵字第11980號），提起上訴，
本院判決如下：
    主  文
上訴駁回。
    事  實
一、游水生與李依慈係夫妻，二人具有家庭暴力防治法第3 條第
    1 款所定之家庭成員關係。游水生前因公共危險案件，經臺
    灣桃園地方法院以96年度桃交簡字第1748號判決判處有期徒
    刑2 月確定，嗣因減刑，減為有期徒刑1 月確定，甫於民國
    96年10月15日易科罰金執行完畢。因游水生曾於民國98年11
    月2 日經臺灣桃園地方法院依家庭暴力防治法第16條第3 項
    之規定，以98年度家護字第1146號民事通常保護令裁定令其
    不得對李依慈實施身體或精神上不法侵害之行為。詎游水生
    竟基於違反保護令之故意，於99年4 月9日 凌晨1 時許，在
    桃園縣蘆竹鄉○○路599 號2 樓之住處，徒手毆打李依慈，
    並拉扯李依慈撞牆，而對林依慈實施身體上不法之侵害，致
    林依慈因而受有枕部頭皮鈍挫傷、左手肘鈍挫傷等傷害，而
    違反上開保護令之內容，李依慈不堪毆打而報警，始悉上情
    。
二、案經李依慈訴由桃園縣政府警察局蘆竹分局報告桃園地方法
    院檢察署檢察官偵查起訴。
    理  由
壹、程序事項
一、證人即告訴人李依慈於原審之證述，並非被告以外之人於審
    判外之陳述，並經具結（見原審卷第44頁），自有證據能力
    。
二、另本件認定事實所引用之卷內其餘卷證資料，並無證據證明
    係公務員違背法定程序所取得，且卷內之文書證據，亦無刑
    事訴訟法第159條之4之顯有不可信之情況與不得作為證據之
    情形，是本件認定事實所引用之所有文書證據，均有證據能
    力。
貳、實體事項
一、訊據上訴人即被告游水生矢口否認有何家暴之犯行，辯稱：
    李依慈講話不實在，伊只是拉扯；李依慈聲請保護令，動機
    不良云云。惟查：
（一）被告前因傷害李依慈一節，經原審家事法庭於99年11月2
      日核發98年家護字第1146號通常保護令，保護令有效期間
      為一年，此有原審家事法庭98年度家護字第1146號通常保
      護令裁定影本在卷可稽（見偵查卷第13、14頁），被告於
      警詢時亦自承有收到上開保護令等語（見偵查卷第4頁）
      ，是被告於上開保護令有效期間內不得對李依慈實施侵害
      之行為，應堪認定。
（二）證人即被害人李依慈於原審審理中證述：「被告毆打我，
      都是關於被告外遇的事情，那天是因為12日要開調解庭，
      被告有收到傳票，都沒有告知，被告有酗酒的習慣，我怕
      他有粗暴的行為，店裡打烊之後我就到朋友那裡去聊天，
      差不多十一點或十二點，我三姐打電話問我12或15日要開
      調解庭，問我知不知道，是否有收到通知單，我說沒有，
      他問我你是否跟被告和解，我說沒有，我三姐要我查清楚
      ，我就回家到了二樓，被告坐在床鋪上，在喝酒，我問被
      告有無收到調解通知單，被告說有，我問被告說為什麼不
      告訴我，有什麼事情我們夫妻可以平心靜氣的談一談，要
      是可以達成共識，調解庭我們就可以提出來我們的共識，
      被告聽到我這麼說就不高興，我問被告你是否因為外遇的
      事情要隱瞞這件事，被告就不高興，從床上起來，酒杯一
      甩，就過來打我，被告用拳頭打下來打到我的臉，還打到
      我的胸口，雙手掐著我的脖子，因為我快窒息所以我掙扎
      ，因為被告喝酒不高興，掐著我的脖子往後順勢把我推向
      牆壁，我就撞到牆壁，我的後腦撞到牆壁，還有手肘也撞
      到牆壁，哪一隻手撞到我忘記了，撞牆以後我就昏倒，我
      不知道是何時醒來，當我醒過來的時候我發現全身很冷，
      而且全身是濕的，地上都是水，我就趕快換了衣服，就到
      派出所報案，我醒過來的時候當時頭會昏昏的，走路不是
      很穩。」（見原審卷第40-41頁）等語，並有桃園榮民醫
      院受理家庭暴力事件所開立之驗傷診斷書在卷可稽（見偵
      查卷第16頁）；參酌上開驗傷診斷書中，被害人受傷部位
      為枕部、頭皮（後腦杓）鈍挫傷、左手鈍挫傷，上開後腦
      杓之傷應為被告抓其頭部，以後腦杓撞牆壁所致，是被害
      人之指證，應屬可採。被告於原審辯稱該處傷痕為被害人
      自殘云云，尚不足採，被告確對於被害人李依慈實施家庭
      暴力，而有違反通常保護令之犯行應堪認定。
（三）至被告於原審準備程序雖聲請傳喚證人夏瑞玲（見原審卷
      第15頁），惟查，被告於警詢中經警詢問：（當時【按即
      99 年4月9日凌晨】有無其他人在場？），被告答稱：沒
      有，當時只有我和我太太等語（見偵查卷第4頁）；於原
      審審理期日亦自承：半夜這一次夏瑞玲沒有在場等語（見
      原審卷第43頁反面）；且證人即告訴人李依慈於原審亦證
      稱：那時候晚上，而且我們沒有子女，所以沒有其他人在
      場等語（見原審卷第41頁），核認自無傳喚證人夏瑞玲到
      庭之必要，附此敘明。
二、核被告所為，係犯家庭暴力防治法第61條第1款之違反保護
    令罪及刑法第277條第1項之傷害罪。被告與告訴人間有家庭
    成員之關係，被告對其家庭成員即告訴人故意實施身體上不
    法侵害之行為而成立傷害罪，依家庭暴力防治法第2條第2款
    之規定，其所為核屬家庭暴力罪。被告以一傷害行為同時觸
    犯上開二罪，為想像競合犯，應從一重之違反保護令罪處斷
    。又被告曾有前揭所載之犯罪科刑執行情形，有本院被告前
    案紀錄表在卷可考，其受徒刑之執行完畢後，5年以內故意
    再犯本件有期徒刑以上之罪，為累犯，應依刑法第47條第1
    項規定加重其刑。
三、原審適用上開規定，並審酌被告曾違反保護令之前科，本次
    竟再犯違反保護令罪，足見其對違反保護令之犯行全無警惕
    ，惡性非輕，兼衡其犯罪之動機、目的、手段、所生危害程
    度及犯後態度等一切情狀，量處有期徒刑5月，並諭知易科
    罰金之折算標準。認事用法，並無違誤，量刑尚屬妥適，被
    告上訴否認犯罪，認無理由，應予駁回。
據上論斷，應依刑事訴訟法第368條，判決如主文。
本案經檢察官黃和村到庭執行職務。
中    華    民    國    100    年    4    月    28    日
                  刑事第六庭審判長法  官 邱同印
                                  法  官 何信慶
                                  法  官 吳淑惠
以上正本證明與原本無異。
不得上訴。
                                  書記官 陳雅加
中    華    民    國   100    年    5     月    4     日
附錄：本案論罪科刑法條全文
家庭暴力防治法第61條
違反法院依第 14 條第 1 項、第 16 條第 3 項所為之下列裁定
者，為本法所稱違反保護令罪，處 3 年以下有期徒刑、拘役或
科或併科新臺幣 10 萬元以下罰金：
一、禁止實施家庭暴力。
二、禁止騷擾、接觸、跟蹤、通話、通信或其他非必要之聯絡行
    為。
三、遷出住居所。
四、遠離住居所、工作場所、學校或其他特定場所。
五、完成加害人處遇計畫。
中華民國刑法第277條
（普通傷害罪）
傷害人之身體或健康者，處 3 年以下有期徒刑、拘役或 1 千元
以下罰金。
犯前項之罪因而致人於死者，處無期徒刑或 7 年以上有期徒刑
；致重傷者，處 3 年以上 10 年以下有期徒刑。